【裁判字號】    97,交聲,1187
【裁判日期】    970724
【裁判案由】    聲明異議
【裁判全文】
臺灣臺中地方法院交通事件裁定        97年度交聲字第1187號
                                    97年度交聲字第1188號
原處分機關  交通部公路總局臺中區監理所臺中市監理站
異  議  人
即受處分人  甲○○
上列異議人即受處分人因違反道路交通管理處罰條例案件，對於
交通部公路總局臺中區監理所臺中市監理站於民國97年3月21日
所為之2裁決（裁監稽違字第裁61-G70A32584號、裁監稽違字第
裁61-G70A32625號裁決書），聲明異議，本院裁定如下：
    主    文
原處分均撤銷。
    理    由
一、原處分意旨略以：異議人即受處分人甲○○（下稱受處分人
    ）所有之車牌號碼GV9-125號重型機車，於民國96年5月15日
    7時59分在臺中市○○路○段處，及於96年5月16日8時5分在
    臺中市○○路○段處，各因「行車速度超過規定之最高時速
    未滿20公里」及「行車速度超過規定之最高時速20公里以上
    40公里以下」之違規，經臺中市警察局交通隊依違反道路交
    通管理處罰條例第40條規定，各以中市警交字第G70A32584
    、G70A32625號舉發違反道路交通管理事件通知單逕行舉發
    ，並均由警方以寄存送達方式完成送達，嗣因受處分人遲未
    到案，原處分機關乃於97年3月21日各以裁監稽違字第裁61-
    G70A32584號裁決書裁處罰鍰新臺幣（下同）1800元、裁監
    稽違字第裁61-G70A32625號裁決書裁處罰鍰2000元等語。
二、聲明異議意旨略以：受處分人當初並未收到本案2張舉發違
    反道路交通管理事件通知單，若受處分人有收到違規通知單
    ，會依法繳納罰鍰，就不會因此被裁處較高罰鍰，爰聲請撤
    銷原處分等語。
三、按逕行舉發者，應按已查明之資料填註車牌號碼、車輛種類
    、車主姓名及地址，並於通知單上方空白處加註逕行舉發之
    文字後，由舉發機關送達被通知人；違反道路交通管理事件
    ，行為人認為舉發之事實與違規情形相符者，得於接獲通知
    單後，親自或委託他人持該通知單，不經裁決向指定之處所
    ，逕依裁罰基準執行並繳納罰鍰結案，違反道路交通管理事
    件統一裁罰基準及處理細則第11條第1項第4款、第48條第1
    項分別定有明文。而本條例之處罰，受舉發違反道路交通管
    理事件之受處罰人，認為受舉發之違規行為應歸責他人者，
    應於舉發違反道路交通管理事件通知單應到案日期前，檢附
    相關證據及應歸責人相關證明文件，向處罰機關告知應歸責
    人，處罰機關應即另行通知應歸責人到案依法處理。逾期未
    依規定辦理者，仍依本條例各該違反條款規定處罰，道路交
    通管理處罰條例第85條第1項亦有明文。揆諸上開規定，無
    非在使逕行舉發之違規人（受處分人）得以釐清責任歸屬及
    得以最低處罰標準在限期內自動繳納罰款。是受處分人自應
    先受「舉發違反道路交通管理事件通知單」之通知，其始知
    悉應到案日期，否則受處分人於無從知悉應到案日期之情形
    下，原處分機關即逕予裁決，其裁決程序即屬不適法。本案
    2件裁決程序均違反上開規定，說明如下：
（一）按處理違反道路交通管理事件，有關文書之程序，依行政
      程序法之規定。又送達，不能依前2條規定為之者，得將
      文書寄存送達地之地方自治或警察機關，並作送達通知書
      2份，1份黏貼於應受送達人住居所、事務所、營業所或其
      就業處所門首，另1份交由鄰居轉交或置於該送達處所信
      箱或其他適當位置，以為送達（第1項）。前項情形，由
      郵政機關為送達者，得將文書寄存於送達地之郵政機關（
      第2項）。寄存機關自收受寄存文書之日起，應保存3個月
      （第3項）。違反道路交通管理事件統一裁罰基準及處理
      細則第5條、行政程序法第74條分別定有明文。是行政機
      關或郵政機關依行政程序法第74條第1項規定為送達者，
      如於應受送達處所確已完成文書寄存於送達地之地方自治
      、警察機關或郵政機關（限郵務人員送達適用），並製作
      送達通知書2份，1份黏貼於送達處所之門首，另1份交由
      鄰居轉交或置於送達處所信箱或其他適當位置時，無論應
      受送達人實際上於何時受領文書，均以寄存之日視為收受
      送達之日期，而發生送達效力，合先敘明。
（二）查臺中市警察局交通隊逕行舉發本案2件超速違規事實後
      ，將2件舉發違反道路交通管理事件通知單，均交由郵政
      機關以寄存方式送達，並均自96年7月23日起寄存於臺中
      何厝郵局等情，有臺中市警察局97年3月31日中市警交字
      第970024045號函暨所附2紙送達證書在卷可稽。惟觀諸卷
      附本案2件違規通知單之送達證書所載，郵政機關人員固
      有於96年7月23日將該2件違規通知單寄存在「臺中何厝郵
      局」；惟就有無「並作送達通知書2份，1份黏貼於應受送
      達人住居所、事務所、營業所或其就業處所門首，1份□
      交由鄰居轉交或□置於該送達處所信箱或其他適當位置，
      以為送達」，則未任何註記，而該送達證書雖有上開法律
      用語之例稿文句印製其上，然並未在□之框格上為任何勾
      選，以致送達人員究竟有無製作送達通知書「2份」及其
      中「第2份」是交由「鄰居轉交」或「置於該送達處所信
      箱或其他適當位置」，以為送達，均不明確，自難認本案
      2件違規通知單已發生合法送達之效力。
四、綜上所述，受處分人以本案2件違規通知單並未經合法送達
    為由聲明異議，為有理由，原2處分均應予撤銷，另由原處
    分機關責由原舉發機關重新為合法送達後，再依法裁決，以
    為適法。
據上論斷，依道路交通管理處罰條例第87條第2項、道路交通案
件處理辦法第20條前段，裁定如主文。
中    華    民    國    97    年    7     月    24    日
                        交通法庭  法  官  蔡建興
以上正本證明與原本無異。
如不服本裁定，應於送達後5日內，向本院提出抗告狀。
                                  書記官  黃英寬
中    華    民    國    97    年    7     月    24    日


司法院資訊處製作；財團法人民間司法改革基金會備份。
